臺灣臺北地方法院刑事判決　　　　　　　　　　　　　　九十三年度自字第三九號
　　自　訴　人　協固國際股份有限公司
　　代　表　人　謝振瑞
　　代　理　人　魏錦芳律師
　　被　　　告　甲○○
　　選任辯護人　謝維仁律師
右列被告因業務侵占案件，經自訴人提起自訴，因被告於本院準備程序中為有罪之陳
述，嗣經本院合議庭裁定以簡式審判程序審理，本院判決如左：
    主  文
甲○○意圖為自己不法之所有，而侵占對於業務上所持有之物，處有期徒刑柒月，緩
刑貳年。
付款人臺灣中小企業銀行松南分行，發票人楓竹有限公司，票載日期民國九十二年八
月三十日，票面金額新台幣貳拾壹萬陸仟元支票背面之偽造之「協固國際股份有限公
司」印文壹枚沒收之。
    事  實
一、甲○○自民國八十年五月二日起至九十二年七月三十一日止原擔任設於臺北市○
    ○區○○路六一巷二三號五樓之協固國際股份有限公司之保修部副理，負責收繳
    客戶之停車設備保養費等業務，為從事業務之人。詎其於任職期間內，竟意圖為
    自己不法之所有，先於九十二年六月十三日，在協固國際股份有限公司內，將自
    客戶楓竹有限公司處所收取用以支付停車設備保養費而於業務上所持有之付款人
    臺灣中小企業銀行松南分行，發票人楓竹有限公司，受款人協固國際股份有限公
    司，票載日期九十二年八月三十日，票面金額新臺幣（下同）二十一萬六千元之
    支票一紙，未依規定繳回協固國際股份有限公司而予以侵占入己，其復為順利取
    得該筆支票款項，乃基於意圖為自己不法所有及行使偽造私文書之犯意，於不詳
    時地，未經協固國際股份有限公司之同意，利用不知情之不詳姓名成年人偽刻「
    協固國際股份有限公司」之印章一枚，於九十二年六月十三日，在協固國際股份
    有限公司內，未經協固國際股份有限公司之同意，持上開偽造之「協固國際股份
    有限公司」印章，於上開支票之背面偽造「協固國際股份有限公司」之印文一枚
    充作背書，藉以表示確係由真正名義人協固國際股份有限公司對該支票持票人負
    擔保責任之意，旋於九十二年六月十五、六日，在基隆市區某處，持上開支票向
    不知情之友人趙台明貼現而行使之，使其陷於錯誤而交付二十一萬元，得款後供
    作己用，足以生損害於真正名義人協固國際股份有限公司及趙台明。嗣因楓竹有
    限公司向協固國際股份有限公司查詢所繳交前開款項之統一發票開立事宜，始查
    知上情。
二、案經協固國際股份有限公司提起自訴，因甲○○於本院準備程序中為有罪之陳述
    ，嗣經本院合議庭裁定以簡式審判程序審理。
    理  由
一、右揭犯罪事實，業據被告甲○○於本院審理中坦承不諱，核與自訴代理人魏錦芳
    律師於本院審理中指訴之情節相符，並有自訴人協固國際股份有限公司提供之離
    職申請單、員工職務交接清冊及由被告甲○○簽收之支票影本在卷可稽，且有臺
    灣中小企業銀行松南分行九十三年三月十六日九三松南字第一一０九三０００四
    八號函及所檢附之支票正、反面影本、中國信託商業銀行股份有限公司九十三年
    四月五日中信銀0000000000四號函附卷足憑，足徵被告甲○○之自白
    與事實相符。本件事證明確，被告甲○○之上開犯行堪以認定，應予依法論科。
二、按支票上之背書，係發票後之另一票據行為，偽造支票背書，在票據法上係表示
    對支票負擔保責任之意思，為法律規定之文書，並非依習慣表示一定用意之證明
    ，而其此項行為，足以生損害於他人，故應成立偽造私文書罪，最高法院五十九
    年度台上字第二五八八號、七十年度台上第二一六二號分別著有判例可資參照。
    又被告甲○○原係協固國際股份有限公司之保修部副理，負責收繳客戶之停車設
    備保養費等業務，為從事業務之人。核被告甲○○將所收取上開款項予以侵占入
    己之行為，係犯刑法第三百三十六條第二項之業務侵占罪。又被告甲○○偽刻「
    協固國際股份有限公司」之印章，並於客戶楓竹有限公司簽發之上開支票背面偽
    造「協固國際股份有限公司」之印文，用以作為背書之意思表示，進而持之貼現
    而獲取該等款項之行為，係犯刑法第二百十六條、第二百十條之行使偽造私文書
    罪。另被告甲○○於偽造支票之背書後持向他人貼現之行為，係犯刑法第三百三
    十九條第一項之詐欺取財罪。被告甲○○利用不知情之不詳姓名成年人偽刻「協
    固國際股份有限公司」之印章，係間接正犯。又被告甲○○偽刻印章及於上開支
    票背面偽造印文之行為，均為偽造私文書之階段行為，而其偽造私文書後復持以
    行使，其偽造私文書之低度行為，為行使之高度行為所吸收，均不另論罪。又被
    告甲○○係以行使偽造私文書及詐欺取財之行為達其侵占業務上所持有之物之目
    的，其所犯上開三罪間，有方法結果之牽連關係，為牽連犯，依刑法第五十五條
    之規定，應從一重論以業務侵占罪。又自訴意旨雖未敘及被告甲○○所涉上開詐
    欺取財犯行，然此部分犯行與前開論罪科刑部分，有牽連犯之裁判上一罪之關係
    ，應為起訴效力所及，本院自得併予審究。爰審酌被告甲○○利用從事前開業務
    之機會偽刻公司印章並侵占客戶所繳交之款項，影響客戶及真正名義人之權益，
    然其犯後尚能坦承犯行，且所侵占之金額非鉅，及其品行、犯罪動機、目的、手
    段、所生危害及所得利益等一切情狀，量處如主文第一項所示之刑。又被告甲○
    ○未曾受有期徒刑以上刑之宣告，此有臺灣高等法院被告全國前案紀錄表一份在
    卷可稽，其經此次起訴審判後，當能知所警惕，而無再犯之虞，本院因認所宣告
    之刑，以暫不執行為適當，爰併宣告緩刑二年，以啟自新。
三、付款人臺灣中小企業銀行松南分行，發票人楓竹有限公司，票載日期九十二年八
    月三十日，票面金額二十一萬六千元之支票背面偽造之「協固國際股份有限公司
    」印文一枚，不問是否屬於被告甲○○所有，應依刑法第二百十九條規定宣告沒
    收之。至被告甲○○偽刻之「協固國際股份有限公司」印章一枚，雖屬偽造之印
    章，然已丟棄滅失，業經被告甲○○供明在卷，爰不另為沒收之諭知。
據上論斷，應依刑事訴訟法第三百四十三條、第二百七十三條之一第一項、第二百九
十九條第一項前段，刑法第三百三十六條第二項、第二百十六條、第二百十條、第三
百三十九條第一項、第五十五條、第七十四條第一款、第二百十九條，罰金罰鍰提高
標準條例第一條前段，判決如主文。
中　　　華　　　民　　　國　　九十三　　年　　　四　　　月　　  三十　　日
                                      臺灣臺北地方法院刑事第十五庭
                                            法  官  黃雅君
右正本證明與原本無異。
如不服本判決，應於判決送達後十日內向本院提出上訴狀（應抄附繕本）。
                                            書記官  陳麗津
中　　　華　　　民　　　國　　九十三　　年　　　五　　　月　　　四　　　日
如不服本判決，應於判決送達後十日內，向本院提出上訴狀。
附錄本案論罪科刑法條：
中華民國刑法第二百一十條
(偽造變造私文書罪)
偽造、變造私文書，足以生損害於公眾或他人者，處五年以下有期徒刑。
中華民國刑法第二百一十六條
(行使偽造變造或登載不實之文書罪)
行使第二百十條至第二百十五條之文書者，依偽造、變造文書或登載不實
事項或使登載不實事項之規定處斷。
中華民國刑法第三百三十六條
(公務公益侵占罪、業務侵占罪)
對於公務上或因公益所持有之物，犯前條第一項之罪者，處一年以上七年
以下有期徒刑，得併科五千元以下罰金。
對於業務上所持有之物，犯前條第一項之罪者，處六月以上五年以下有期
徒刑，得併科三千元以下罰金。
前二項之未遂犯罰之。
中華民國刑法第三百三十九條
(普通詐欺罪)
意圖為自己或第三人不法之所有，以詐術使人將本人或第三人之物交付者
，處五年以下有期徒刑、拘役或科或併科一千元以下罰金。
以前項方法得財產上不法之利益或使第三人得之者，亦同。
前二項之未遂犯罰之。
